臺灣高等法院刑事判決　　　　　　　　96年度上易字第2601號
上　訴　人
即　被　告　甲○○
上列上訴人因侵占案件，不服臺灣宜蘭地方法院96年度易字第
192號，中華民國96年9月14日第一審判決（起訴案號：臺灣宜蘭
地方法院檢察署96年度偵字第1075號），提起上訴，本院判決如
下：
    主  文
上訴駁回。
甲○○緩刑參年。
    事  實
一、甲○○自民國94年9月起，在宜蘭縣宜蘭市○○路19號2樓乙
    ○○所經營之京典餐廳擔任公關主任之職務，負責訂席相關
    事項及收取相關費用之工作，為從事業務之人。詎甲○○竟
    基於意圖為自己不法所有之概括犯意，自95年2月8日至95年
    4月27日，連續於附表編號1至6所示時間，或將京典餐廳交
    付甲○○之附表編號1、3所示貨款，未支付予附表編號1、3
    所示客戶；或將已收取附表編號2、4至6所示客戶交付甲○
    ○之款項，未繳回京典餐廳之方式，而侵占其業務上所持有
    附表編號1至6所示金額，挪供己用，共計新臺幣（下同）49
    ,252元，嗣為乙○○發覺，始查悉上情。
二、案經乙○○訴由臺灣宜蘭地方法院檢察署檢察官偵查起訴。
    理  由
一、右揭事實，業據被告甲○○於偵查、審理中自白不諱，核與
    告訴人乙○○於偵查中指訴之情節相符，復經證人許富田、
    陳勝豪、黃春祥、簡維國、林勇志、林秋明、江素卿於偵查
    中證述屬實，並有富田公司禮盒材料貨款零用金支出證明單
    1張、謝玉芬訂席同意單1張、明光糖果行零用金支出證明單
    1張、宜蘭縣宜蘭市黎明國民小學家長會黏貼憑證用紙及發
    票各1張、林勇志估價單及訂席同意單各1張、江素卿訂席同
    意單1張、京典餐廳存證信函1份、京典餐廳薪資給付明細表
    1張、京典餐廳員工職務證明書1張附卷可稽，足佐被告首開
    自白與事實相符，應堪採信。
二、再者：
（一）、按被告行為後，94年2月2日修正公布之刑法（下稱新法
        ）已於95年7月1日施行，新法第2條第1項規定：「行為
        後法律有變更者，適用行為時之法律。但行為後之法律
        有利於行為人者，適用最有利於行為人之法律。」，係
        規範行為後法律變更所生新舊法律比較適用之準據法，
        於新法施行後，自應適用新法第2條第1項之規定，為「
        從舊從輕」之比較；又比較新舊法時，應就罪刑有關之
        共犯、未遂犯、想像競合犯、牽連犯、連續犯、結合犯
        ，以及累犯加重、自首減輕暨其他法定加減原因（如身
        分加減）與加減比例等一切情形，本於統一性及整體性
        原則，綜其全部罪刑之結果而為比較（最高法院95年度
        第8次刑事庭會議決議參照）。經查：
     1、修正前刑法第33條第5款規定罰金為銀元1元以上，換算
        為新臺幣後，為新臺幣3元以上。修正後同條款則規定
        「罰金：新臺幣1,000元以上，以百元計算之。」，是
        比較新舊法之結果，舊法即行為時法有利於被告。
     2、依修正前刑法第41條第1項前段之規定及刪除前罰金罰
        鍰提高標準條例第2條前段之規定，易科罰金之折算標
        準，應以銀元300元折算1日，經換算為新臺幣後，應以
        新臺幣900元折算為1日。修正後刑法第41條第1項前段
        則規定「犯最重本刑為5年以下有期徒刑以下之刑之罪
        ，而受6個月以下有期徒刑或拘役之宣告者，得以新臺
        幣1,000元、2,000元或3,000元折算1日，易科罰金。
        」，是比較新舊法之結果，舊法即行為時法有利於被告
        。
     3、被告行為後，刑法第56條連續犯之規定，業於94年1月7
        日修正公布刪除，並於95年7月1日施行，則被告之犯行
        ，因行為後新法業已刪除連續犯之規定，此刪除雖非犯
        罪構成要件之變更，但顯已影響行為人刑罰之法律效果
        ，自屬法律有變更，依刑法第2條第1項規定，比較新舊
        法結果，仍應適用較有利於被告之行為時法律即舊法論
        以連續犯。
（二）、被告甲○○所為，係犯刑法第336條第2項業務侵占罪。
        被告先後多次業務侵占之行為，時間緊接，方法相同，
        觸犯構成要件相同之罪，顯係基於概括犯意反覆為之，
        為連續犯，依修正前刑法第56條規定，論以一罪，並加
        重其刑。
三、原審因依刑法第2條第1項前段，修正前刑法第56條、刑法第
    336條第2項、修正前第41條第1項前段，刑法施行法第1條之
    1，95年7月1日廢止罰金罰鍰提高標準條例第2條，現行法規
    所定貨幣單位折算新臺幣條例第2條，中華民國96年罪犯減
    刑條例第2條第1項第3款、第7條、第9條規定，並審酌被告
    無犯罪前科，有本院被告前案紀錄表1份在卷可參，素行尚
    佳，惟其不思循正途賺取金錢，反因缺錢花用，侵占業務上
    持有京典餐廳之款項，共計49,252元，且迨原審判決時，僅
    賠償京典餐廳30,000元，其餘19,252元仍未賠償，此有原審
    96年8月15日、96年8月28日準備程序筆錄各1份在卷可參，
    雖被告於犯罪後坦承犯行，然態度尚難謂相當良好等一切情
    狀，以被告甲○○連續意圖為自己不法之所有，而侵占對於
    業務上所持有之物，處有期徒刑10月，又以被告犯罪之時間
    ，係在96年4月24日以前，所犯符合中華民國96年罪犯減刑
    條例第2條第1項第3款所定之減刑要件，應減其刑期2分之1
    ，而減為有期徒刑5月，並依該減刑條例第9條，併諭知易科
    罰金之折算標準，其認事用法，洵無違誤，量刑亦屬妥適，
    被告上訴指摘原判決不當，非有理由，其上訴應予駁回。
四、末查被告前未曾因故意犯罪受有期徒刑以上刑之宣告，有本
    院被告前案紀錄表可參，被告於犯後坦承罪行，態度良好，
    並與被害人乙○○達成和解，有和解書在卷可憑，並已就前
    揭19,252元清償完畢，此經被害人乙○○於本院96年11月13
    日行準備程序供述屬實在卷，並經被告於本院審理時，陳明
    屬實，而被害人復表示宥恕被告，不再追訴其刑責，綜合上
    情，本院認被告經此教訓，當知警惕，而無再犯之虞，所宣
    告之刑以暫不執行為適當，爰宣告緩刑3年，以啟自新。
據上論斷，應依刑事訴訟法第368條、刑法第74條第1項第1款，
判決如主文。
本案經檢察官呂建昌到庭執行職務。
中　　華　　民　　國　　96　　年　　12　　月　　26　　日
　　　　　　　　　刑事第七庭審判長法　官　黃麗生
　　　　　　　　　　　　　　　　  法　官　黃國忠
　　　　　　　　　　　　　　　　  法　官　江國華
以上正本證明與原本無異。
不得上訴。
                                  書記官  陳玉嬋
中　　華　　民　　國　　96　　年　　12　　月　　26　　日
附錄本案論罪科刑法條
刑法第336條：
對於公務上或因公益所持有之物，犯前條第1項之罪者，處1年以
上7年以下有期徒刑，得併科5,000元以下罰金。
對於業務上所持有之物，犯前條第1項之罪者，處6月以上5年以
下有期徒刑，得併科3,000元以下罰金。
附表：
 ┌──┬──────┬─────────┬─────┬──────┐
 │編號│客戶名稱    │    侵占方式      │  時間    │ 金額       │
 │    │侵占項目    │                  │（民國）  │（新臺幣）  │
 ├──┼──────┼─────────┼─────┼──────┤
 │ 1  │富田公司禮盒│將京典餐廳交付被告│ 95.2.8日 │7,464元     │
 │    │材料之貨款  │用以支付許富田之貨│          │            │
 │    │            │款侵占入己        │          │            │
 ├──┼──────┼─────────┼─────┼──────┤
 │ 2  │謝玉芬文定訂│將謝玉芬所交付被告│ 95.3.11日│10,000元    │
 │    │金          │之訂金侵占入己    │          │            │
 ├──┼──────┼─────────┼─────┼──────┤
 │ 3  │明光糖果行之│將京典餐廳交付被告│ 95.3.25日│5,000元     │
 │    │貨款        │用以支付黃春祥之貨│          │            │
 │    │            │款侵占入己        │          │            │
 ├──┼──────┼─────────┼─────┼──────┤
 │ 4  │黎明國民小學│將簡維國交付被告之│ 95.3.30日│4,788元     │
 │    │之用餐費    │用餐費侵占入己    │          │            │
 ├──┼──────┼─────────┼─────┼──────┤
 │ 5  │新勇美婚宴訂│將林勇志交付被告之│ 95.4.4日 │12,000元    │
 │    │金          │訂金侵占入己      │          │            │
 ├──┼──────┼─────────┼─────┼──────┤
 │ 6  │林秋明婚宴訂│將林秋明交付被告之│ 95.4.27日│10,000元    │
 │    │金          │訂金侵占入己      │          │            │
 ├──┴──────┴─────────┴─────┼──────┤
 │      合        計         金           額        │49,252元    │
 └─────────────────────────┴──────┘
